臺灣臺南地方法院民事判決　　　　　　　 96年度訴字第688號
原　　　告　丙○○
訴訟代理人　陳融億
原　　　告　丁○○
法定代理人　陳融億
　　　　　　戊○○
被　　　告　甲○○
　　　　　　　　　　　　號
　　　　　　乙○○
上列當事人間因過失傷害案件，經原告提起刑事附帶民事訴訟請
求侵權行為損害賠償，經本院刑事庭裁定移送前來，本院於民國
96年7月17日言詞辯論終結，判決如下：
    主      文
被告應連帶給付原告丙○○新台幣伍萬陸仟玖佰玖拾元，及自民
國九十六年三月十三日起至清償日止，按週年利率百分之五計算
之利息。
被告應連帶給付原告丁○○新台幣肆拾陸萬壹仟參佰肆拾柒元，
及自民國九十六年三月十三日起至清償日止，按週年利率百分之
五計算之利息。
原告其餘之訴駁回。
訴訟費用由被告連帶負擔二分之一；餘由原告負擔。
本判決原告丙○○、丁○○勝訴部分，於原告各以新台幣貳萬元
、壹拾捌萬元為被告供擔保後，得假執行。
原告其餘假執行之聲請駁回。
    事實及理由
一、按訴之變更或追加，非經他造同意，不得為之。但訴之變更
    或追加他訴，於請求之基礎事實同一者，或擴張或減縮應受
    判決事項之聲明者，或不甚礙被告之防禦及訴訟之終結者，
    不在此限。民事訴訟法第255條第1項第2款、第3款、第7款
    分別定有明文。本件原告丙○○於提起附帶民事訴訟請求被
    告應連帶給付新台幣（下同）15,050元之機車維修費，惟因
    該部分之起訴不合法，原告仍先行撤回，並於本件審理中追
    加起訴該部分之損害，其追加之訴，與起訴之主要事實，其
    爭點均為95年10月25日發生車禍後，原告所受之損失為何？
    亦即追加之新訴與原訴之爭點有其相同性，各請求所主張之
    利益在社會生活上可認係同一紛爭，於訴訟繼續審理進行在
    相當程度範圍內具有同一性或一體性，二項請求之訴訟及証
    據資料均屬相同，依上開說明，原告追加請求機車維修之損
    失，於法並無不合，亦不甚礙被告之防禦及訴訟之終結，應
    予准許，先予敘明。
二、本件原告起訴主張：被告甲○○於95年10月25日上午12 時
    30分許，駕駛另一被告乙○○所有車牌號碼5S一4901號自小
    客車，沿台南縣永康市○○路由西向東方向行駛，行經該路
    與永華路交岔路口時，原應注意駕駛汽車應遵守交通號誌，
    遇紅燈應停止通行，且當時天候晴、日間自然光線、柏油路
    面乾燥、無缺陷、無障礙物、視距良好之情形下，並無不能
    注意之情事，竟闖紅燈貿然行駛通過，適有原告丙○○搭載
    另一名原告丁○○騎乘車號N83一555號之重型機車，沿台南
    縣由南往北方向行駛至上開交岔路口，遂遭被告甲○○駕駛
    之自小客車於闖紅燈後所撞及，致原告丙○○左肩部擦挫傷
    、頸椎痛、右膝蓋、小腿及踝擦傷之傷害; 原告丁○○則受
    有頭部外傷、左側股骨遠端粉碎開放性骨折、左側脛腓骨近
    端閉鎖性骨折、左側髕骨韌帶、前十字韌帶及後十字韌帶破
    裂之傷害。是以，被告甲○○因行車過失致使原告丙○○、
    丁○○身體受有傷害之行為，又原告丙○○載送孫子丁○○
    竟發生車禍，丙○○因此自責而痛苦不已，原告丁○○更因
    身受重傷後而身心深受驚嚇，目前其出門都害怕隨時會發生
    車禍意外，其二人精神上所受之痛苦非吾人所能想像，因此
    被告對原告二人應負精神上之慰撫金之責任。另外原告丁○○因車禍骨折，生活起居完全無法自理，車禍後3個月皆由
    家人扶持看護，因此原告丁○○請求被告應給付看護費用。
    而被告甲○○在車禍中毀損原告丙○○所駕駛車號N83一555
    號之機車，致原告丙○○必須支出機車維修費15,050元以回
    復原狀，故依法原告丙○○得請求被告支付機車維修費
    15,050元。為此，依民法侵權行為法則，原告丙○○請求被
    告賠償增加生活上之需要之醫療費用2,600元、機車維修費
    15,050元及精神上慰撫金500,000元; 原告丁○○請求被告
    賠償增加生活上之需要之醫療費、看護費、停車費、油資、
    計程車費等費用共計348,986元及精神上慰撫金2,000,000元
    。又未領有駕駛執照駕駛小型車者，應處罰鍰並當場禁止其
    駕駛。汽車所有人允許第1項第1款至第5款之違規駕駛人駕
    駛其汽車者，除依第一項規定之罰鍰處罰外，並記該汽車違
    規紀錄1次。但如其已善盡查證駕駛人駕駛執照資格之注意
    ，或縱加以相當注意而仍不免發生違規者，不在此限，道路
    交通管理處罰條例第21條第1項、第5項分別定有明文。被告
    乙○○係車牌號碼5S一4901號自小客車所有人，其既將該車
    借予被告甲○○駛用，自應注意借用人甲○○是否領有駕駛
    執照，惟被告乙○○卻放任被告甲○○無照駕駛，顯已違反
    道路交通管理處罰條例第21條第5項之規定，依民法第184條
    第2項及第185條第1項規定，被告乙○○自難脫免共同侵權
    責任，其應與被告甲○○連帶負過失侵權行為之損害賠償責
    任等語，並聲明：（一）被告應連帶給付原告丙○○
    517,650 元及自起訴狀繕本送達翌日起至清償日止，按年息
    百分之5計算之利息。（二）被告應連帶給付原告丁○○
    2,348,986 元及自起訴狀繕本送達翌日起至清償日止，按年
    息百分之5計算之利息。（三）願供擔保，請准予宣告假執
    行。
三、被告均未於言詞辯論期日到場，亦未提出書狀作何聲明或陳
    述。
四、經查，被告甲○○於95年10月25日上午12時30分許，駕駛車
    牌號碼5S -4901號自小客車，沿臺南縣永康市○○路由西向
    東方向行駛，行經該路與永華路交岔路口時，原應注意駕駛
    汽車應遵守交通號誌，遇紅燈應停止通行，且當時天候晴、
    日間自然光線、柏油路面乾燥、無缺陷、無障礙物、視距良
    好之情形下，並無不能注意之情事，竟闖紅燈貿然行駛通過
    ，適有原告丙○○搭載原告丁○○騎乘車號N83-555號之重
    型機車，沿臺南縣由南往北方向行駛至上開交岔路口，遂遭
    被告甲○○駕駛之自小客車於闖紅燈後所撞及，致原告丙○○左肩部擦挫傷、頸椎痛、右膝蓋、小腿及踝擦傷之傷害；
    原告丁○○則受有頭部外傷、左側股骨遠端粉碎開放性骨折
    、左側脛腓骨近端閉鎖性骨折、左側髕骨韌帶、前十字韌帶
    及後十字韌帶破裂之傷害等事實，業經本院依職權調取本院
    96年度交簡上字第65號過失傷害刑事偵、審卷宗審閱無訛，
    復為兩造所不爭（被告經通知未於言詞辯論期日到場爭執，
    依民事訴訟法第280條第3項前段規定視為自認），亦有該刑
    事判決在卷可參，是原告此部分之主張堪信為真實。
五、又汽車所有人允許第1項第1款至第5款之違規駕駛人駕駛其
    汽車者，除依第1項規定之罰鍰處罰外，並記該汽車違規紀
    錄1次。但如其已善盡查證駕駛人駕駛執照資格之注意，或
    縱加以相當注意而仍不免發生違規者，不在此限，道路交通
    管理處罰條例第21條第5項定有明文。又違反保護他人之法
　　律，致生損害於他人者，負賠償責任。但能證明其行為無過
  　失者，不在此限。數人共同不法侵害他人之權利者，連帶負
　　損害賠償責任﹔不能知其中孰為加害人者，亦同。民法第18
　  4條第2項、民法第185條第1項亦分別定有明文。本件被告乙○○係車牌號碼5S一4901號自小客車所有人，將其所有之車
    輛任由無照駕駛之被告甲○○駕駛，而無照駕駛雖不必然發
    生車禍，然既未領有駕駛執照，應可推定其駕駛技能、知識
    、經驗較有駕駛執照者不足，故而法規禁止其不得駕車上路
    ，且被告乙○○亦未到庭證明就甲○○駕駛其車輛行駛道路
    乙節無過失，是原告主張被告兩人應負共同侵權行為責任，
    堪以憑採。
六、按因故意或過失，不法侵害他人之權利者，負損害賠償責任
    ；不法侵害他人之身體或健康者，對於被害人因此喪失或減
    少勞動能力，或增加生活上之需要時，應負損害賠償責任；
    不法侵害他人之身體、健康、名譽或自由者，被害人雖非財
    產上之損害，亦得請求賠償相當之金額；民法第184條第1項
    前段、第193條第1項及第195條第1項前段分別定有明文。查
    被告甲○○就本件車禍事故之發生，既難辭過失之咎，而原
    告丙○○因系爭車禍致左肩部擦挫傷、頸椎痛、右膝蓋、小
    腿及踝擦傷之傷害；而原告丁○○亦因之受有頭部外傷、左
    側股骨遠端粉碎開放性骨折、左側脛腓骨近端閉鎖性骨折、
    左側髕骨韌帶、前十字韌帶及後十字韌帶破裂之傷害等，則
    被告之過失行為，與原告之前開傷害間，自有相當之因果關
    係，從而，原告依侵權行為之法律關係，請求被告負損害賠
    償責任，自非無據。本件原告丙○○因系爭車禍所受傷害為
    左肩部擦挫傷、頸椎痛、右膝蓋、小腿及踝擦傷之傷害; 而
    原告丁○○則受有頭部外傷、左側股骨遠端粉碎開放性骨折
    、左側脛腓骨近端閉鎖性骨折、左側髕骨韌帶、前十字韌帶
    及後十字韌帶破裂之傷害，已如前所述，復有診斷證明書在
    卷可稽，而原告所請求之各項費用支出，是否均屬必要，茲
    就各項目分別審酌：
（一）原告丙○○部分：
      1.醫藥費：依原告提出之收據，原告主張其因系爭車禍而
        支出醫療費用共2,600元部分，核均屬必要費用，亦為
        被告所不爭，應予准許。
      2.機車毀損：
        按不法毀損他人之物者，應向被害人賠償其物因毀損
          所減少之價額，民法第196條定有明文。又負損害賠
          償責任者，除法律另有規定或契約另有訂定外，應回
          復他方損害發生前之原狀。第1項情形，債權人得請
          求支付回復原狀所必要之費用，以代回復原狀。民法
          第213條第1項、第2項定有明文。查該法條第3項係於
          88年4月21日修正公布，於89年5月5日施行，其修正
          理由為「民法損害賠償之方法，以回復原狀為原則，
          金錢賠償為例外。然回復原狀，若必由債務人為之，
          對被害人有時可能緩不濟急，或不能符合被害人之意
          願。為期合乎實際需要，並使被害人獲得更週密之保
          障，爰增設第3項，使被害人得請求支付回復原狀所
          必要之費用，以代回復原狀。」易言之，回復原狀之
          重點，應在於回復被害人如同未曾發生損害前之應有
          狀態，重點在於填補被害人所受之損害，回復原狀由
          加害人親自為之或者先由被害人為之，再向加害人請
          求回復原狀所必要的費用，應非法律所關心的重點，
          故回復原狀自不必堅持由加害人親自為之；如果回復
          原狀堅持須由加害人親自為之，無異使被害人須信賴
          加害人會回復原狀，縱使可經由民法第214四條的補
          充規定，訂相當期限催告加害人回復原狀，逾期不為
          回復原狀，始可請求回復原狀所需的必要費用，但有
          可能早已使被害人的損害更為慘重，甚至加害人早已
          逃逸無蹤，催告無門（公示送達更是曠日廢時），而
          損害既然是由加害人所造成的，本應優先保護被害人
          ，實無要求被害人信賴加害人而使被害人損害賠償的
          方法受到限制，因之，被害人自可選擇請求加害人回
          復原狀或逕行請求回復原狀所需之必要費用。是本件
          原告雖未定相當期限催告被告回復原狀，惟參諸民法
          第213條第3項之增修理由，原告逕行訴請被告給付回
          復原狀所需之必要費用，於法自屬有據。
        再按不法毀損他人之物者，應向被害人賠償其物因毀
          損所減少之價額，民法第196條定有明文。又依民法
          第196條請求賠償物被毀損所減少之價額，得以修復
          費用為估定標準，但以必要者為限（例如：修理材料
          新品換舊品，應予折舊）。本件原告主張被告應連帶
          賠償其所有系爭機車因車禍所造成之損失15,050元，
          雖提出收據一紙為據，且被告對於該機車因系爭車禍
          支出機車修復費用15,050元等情雖均不爭執，惟原告
          所有之系爭機車係92年12月出廠，此有該車之車籍資
          料在卷可稽，揆諸前揭說明，其折舊價差部分自應扣
          除。再按依所得稅法第51條第1項之規定，固定資產
          之折舊方法，以採用平均法、定率遞減法或工作時間
          法為準則；其未經申請者，視為採用平均法。是以行
          政院公布之「固定資產耐用年數表」，採平均法計算
          系爭機車於肇事時之價值為：使用超過耐用年數表規
          定之使用年限後僅餘殘價（營利事業所得稅結算申報
          查核準則第95條第9項參照），而依財政部公布之固
          定資產耐用年數表，系爭車輛耐用年數為3年，於使
          用滿3年後其價額均等於殘價，本件原告所有之機車
          於車禍發生時即95年10月25日，距該車出廠時間已逾
          2 年10月，是被告應連帶賠償原告所有系爭車輛之修
          復費用應為4,390元【（15050/4）×14/12=4,390，
          （元以下四捨五入）】，原告請求被告連帶賠償該部
          分金額，為有理由，逾此部分之請求，即不應准許。
        3.精神慰撫金：原告因本件車禍致受有左肩部擦挫傷、
          頸椎痛、右膝蓋、小腿及踝擦傷之傷害; 則原告主張
          受此創傷，身心及精神受有痛苦，應屬實情；又原告
          係國小畢業，而被告則係國中畢業，此為兩造於前揭
          刑事案件警訊筆錄時所陳明；且原告名下有房屋一棟
          、田賦六筆，94、95年度各類所得總額僅為2千餘元
          ，而被告甲○○名下無任何所得及財產，被告乙○○
          名下則有汽車1輛，95年度各類所得總額約7萬餘元，
          有本院依職權調取之稅務電子閘門財產所得調件明細
          表在卷可參；經斟酌兩造上開教育程度、職業、身分
          、地位、經濟能力及原告所受痛苦程度等情，本院認
          原告所得請求之精神慰撫金，以50,000元為適當，超
          過此金額範圍以外請求，即難認為正當。
        4.綜上所述，原告丙○○所得主張被告應連帶賠償之損
          害為醫藥費2,600元、機車修復費4,390、精神慰撫金
          50,000元，共計56,990元，
（二）原告丁○○部分：
      1.醫藥費：依原告提出之收據26張，原告主張其因系爭車
        禍而支出醫療費用共46,611元部分，核屬必要費用，應
        予准許。
      2.醫療用品：原告業提出統一發票6張、收據5張為憑，除
        其中有關品名為食品部分所支出之6,600元，因原告並
        未舉證與受傷之關連性而應予扣除外，其餘12,990元（
        19,590-6,600）核屬必要費用，應予准許。
      3.醫院停車費、油資、計程車費：原告雖提出統一發票34
        紙為證，然據原告當庭自陳，油資、停車費部分係因原
        告法定代理人至醫院探視原告所支出，而計程車亦是原
        告法定代理人至醫院照顧原告往返所支出，是該等費用
        與原告之受傷並無相當因果關係，是此部分之請求為無
        理由，應予駁回。
      4.看護費用：原告主張其因系爭車禍受傷而需專職看護，
        因而增加生活上之支出，而看護費用乃原告增加生活上
        需要及將來維持傷害後健康所必需之支出（最高法院65
        年第8次民庭庭推總會決議參照），原告自得請求，而
        本院依職權函詢奇美醫院有關原告需專人照料之期間，
        該醫院認自95年10月25日（發生車禍時）起至96年1月
        23日（手術拆除左股骨剩餘鋼釘）止骨折癒合期間行動
        不便需專人照顧，有奇美醫院法院專用病情摘要在卷可
        憑，則原告請求每日1,500元計算，於前開期間（91日
        ）內為有理由，則被告應給付其所支出之看護費用共計
        136,500元，逾此部分請求則無理由，應予駁回。
      5.精神慰撫金部分：原告因本件車禍致受有頭部外傷、左
        側股骨遠端粉碎開放性骨折、左側脛腓骨近端閉鎖性骨
        折、左側髕骨韌帶、前十字韌帶及後十字韌帶破裂之傷
        害，並分別自95年10月25日起至95年11月9日止、自95
        年12月19日起至95年22月23日止至奇美醫院住院，然迄
        今尚需復健治療，期間非短，則原告主張受此巨創，身
        心及精神受有痛苦，應屬實情；又原告係在學學生，正
        值活潑好動青少年時期，而被告之學識、資歷則如前所
        述，經斟酌兩造上開教育程度、職業、身分、地位、經
        濟能力及原告所受痛苦程度等情，本院認原告所得請求
        之精神慰撫金，以300,000元為適當，超過此金額範圍
        以外請求，即難認為正當。
      6.綜上，原告丁○○所得主張被告應連帶賠償之損害為醫
        藥費46,611元、醫療用品12,990元、看護費136,500元
        、精神慰撫金300,000元，共計496,101元。然按被保險
        汽車發生汽車交通事故，受益人得在本法規定之保險金
        額內，直接向保險人請求保險金；保險人依本法規定給
        付之保險金，視為加害人或被保險人損害賠償金額之一
        部分，加害人或被保險人受賠償請求時，得扣除之。強
        制汽車責任保險法第28條及第30條分別定有明文。查本
        件原告丁○○已依強制汽車責任保險法之規定向強制汽
        車責任保險之保險人領取保險金即醫藥費用34,754元之
        事實，有華山產物保險股份有限公司96年7月2日華山南
        理字第906020號函在卷可稽，復為原告所不爭，自係屬
        實，依前開說明，被告自得將原告所受領之上開保險金
        ，視為應給付賠償額之一部分予以扣除。從而，原告尚
        得請求之金額為461,347元，逾此部分即非有理由，要
        難准許。
六、又給付有確定期限者，債務人自期限屆滿時起，負遲延責任
    ；給付無確定期限者，債務人於債權人得請求給付時，經其
    催告而未為給付，自受催告時起，負遲延責任；其經債權人
    起訴，或依督促程序送達支付命令者，與催告有同一之效力
    ；民法第229條第1、2項分別定有明文。又遲延之債務，以
    支付金錢為標的者，債權人得請求依法定利率計算之遲延利
    息；但約定利率較高者，仍從其約定利率；而應付利息之債
    務，其利率未經約定，亦無法律可據者，週年利率為百分之
    五，亦為同法第233條第1項及第203條所明定。查本件原告
    依侵權行為之法律關係請求被告賠償其損害，並未定有給付
    之期限，原告請求自附帶民事起訴狀繕本送達被告甲○○、
    乙○○翌日即96年3月13日起至清償日止，均按年息百分之5
    計算之利息，核無不合。
七、綜上所述，原告丙○○、丁○○依侵權行為之法律關係，請
    求被告甲○○、乙○○連帶賠償各56,990元、461,347元，
    及自96年3月13日起至清償日止按年息百分之5計算利息之部
    分，為有理由，應予准許；超過上開應准許之部分，即非正
    當，要難准許，應予駁回。又原告陳明願供擔保，聲請宣告
    假執行，經核其勝訴部份，合於法律規定，爰酌定相當之擔
    保金額宣告之；其餘假執行之聲請，因該部份訴之駁回而失
    所依據，應予駁回。
八、結論：本件原告之訴為一部有理由，一部無理由，並依民事
    訴訟法第385條第1項前段、第79條、第85條第2項、第390條
    第2項，判決如主文。
中　　華　　民　　國　　96　　年　　7　　月　　31　　日
                  民事第一庭    法　官　洪碧雀
以上正本係照原本作成
如對本判決上訴，須於判決送達後20日內向本院提出上訴狀
中　　華　　民　　國　　96　　年　　7　　月　　31　　日
                                書記官　高惠美
